【裁判字號】    97,交聲,78
【裁判日期】    970611
【裁判案由】    違反道路交通管理處罰條例
【裁判全文】
臺灣宜蘭地方法院交通事件裁定          97年度交聲字第78號
移送機關    交通部公路總局臺北區監理所宜蘭監理站
異  議  人  乙○○更名劉仕駿.
即受處分人
上列異議人因違反道路交通管理處罰條例案件，對於交通部公路
總局臺北區監理所宜蘭監理站中華民國97年3月19日所為之宜監
字第裁43-E00000000號裁決處分，聲明異議，本院裁定如下：
    主  文
原處分撤銷。
乙○○（更名為劉仕駿）不罰。
    理  由
一、原移送機關裁決意旨略以：異議人即受處分人乙○○（更名
    為劉仕駿）所有之車牌號碼8358-HS號自用一般小客車，於
    民國96年7月11日晚間10時40分，由案外人陳家豐駕駛上開
    車輛行經新竹市○○路與延平路口處，因使用他車牌照行駛
    ，為新竹市警察局第一分局以竹市警交字第E00000000號製
    單舉發，交通部公路總局臺北區監理所宜蘭監理站遂依道路
    交通管理處罰條例第12條第1項第5款、第12條第2項規定，
    裁處異議人罰鍰新台幣（下同）5,400元，並吊銷牌照。
二、異議意旨略以：異議人所有之車號8358-HS號自用小客車係
    95年12月間向原車主甲○○所購得，但實際上甲○○並未將
    該車交給伊，伊亦未曾使用該車等語。
三、按「汽車有下列情形之一者，處汽車所有人新臺幣3,600元
    以上10,800元以下罰鍰，並禁止其行駛：五、牌照借供他車
    使用或使用他車牌照行駛。」、「前項第一款中屬未依公路
    法規定取得安全審驗合格證明，及第二款、第九款之車輛並
    沒入之；第三款、第四款之牌照扣繳之；第五款至第七款之
    牌照吊銷之。」又按法院受理有關交通事件，準用刑事訴訟
    法之規定，道路交通管理處罰條例第89條前段定有明文。又
    參照最高法院76年度台上字第4986號判例意旨，認定犯罪事
    實所憑之證據，雖不以直接證據為限，間接證據亦包括在內
    ；然而無論直接或間接證據，其為訴訟上之證明，須於通常
    一般之人均不致有所懷疑，而得確信其為真實之程度者，始
    得據為有罪之認定，倘其證明尚未達到此一程度，而有合理
    之懷疑存在，以致事實審法院無從取得有罪之確信時，即應
    由法院為諭知被告無罪之判決。則上開原則，於法院審理行
    為人違反道路交通管理處罰條例案件時，亦有適用。從而，
    法院於審理行為人違反道路交通管理處罰條例案件，當踐行
    完畢調查證據之程序後，為事實之認定時，如就原處分機關
    所認定之行為人違規之事實，仍有合理之懷疑，而無法百分
    之百確信行為人確有該當於道路交通管理處罰條例各該處罰
    條文之構成要件事實時，即應依上開原則，對受處分人為有
    利之認定。
四、查原處分機關認異議人涉有上開違規駕駛之行為，無非係以
    異議人所有之自用小客車懸掛JG-8435號車牌行駛，以新竹
    市警察局第一分局員警之舉發通知單為其主要論據。經查，
    異議人於本院陳稱：原車主甲○○於95年12月將該車賣給伊
    ，車子有過戶，但自始至終車子都沒有實際交給伊，本來是
    朋友林於賢要買，但是用伊的名字較容易向銀行貸款，所以
    用伊的名字買，車子沒有交給伊，應該有交給林於賢，後來
    林於賢過1、2個禮拜就不見了，所以也不曉得車子林於賢是
    否有拿去開，伊有去找甲○○談處理車子的事情，於96年1
    月15日委託甲○○把車子賣掉，過了1年多車子都沒有賣出
    去，後來甲○○說把車子借給陳家豐等語（參見本院卷第21
    、22頁97年4月22日訊問筆錄）。而關於本件違規車輛實際
    使用況狀，原車主甲○○於本院結證稱：車號8358-HS自小
    客車是伊所有，大概2年前左右賣給異議人，是異議人的朋
    友林於賢要買，但因林於賢信用有問題，於是拜託異議人做
    登記人向銀行辦理貸款，伊尚未過戶即先將車子交付給林於
    賢使用，林於賢後來將車子拿去當鋪，1年多前伊將車子贖
    回後，當時汽車車牌並未被換過，後來伊將車子交給朋友陳
    家豐使用，陳家豐一直沒有將車子還給伊，也聯絡不到陳家
    豐等語（參見本院卷第35、36頁97年6月3日訊問筆錄）。是
    異議人所辯與證人甲○○於本院結證所為之證詞相符，加以
    本件違規事件遭警舉發時，車輛之現使用人為陳家豐，此由
    陳家豐於舉發通知單收受通知聯者簽章欄上簽名可知。綜合
    上情，堪認8358-HS號自用小客車應非由異議人占有使用，
    是異議人辯稱並無使用他車牌照行駛應可採信。
五、綜上所述，原處分機關所認定受處分人有可歸責之事由違規
    使用他車牌照行駛之情事，因本件查無其他積極證據足以證
    明，自應作對受處分人有利之認定，原處分機關未予詳查，
    遽對受處分人為前開裁罰，即難認為允當。本件受處分人之
    異議為有理由，自應由本院將原處分予以撤銷，以資適法。
六、據上論斷，應依道路交通案件處理辦法第20條前段，裁定如
    主文。
中    華    民    國    97    年    6     月    11    日
                  交通法庭法  官  辜漢忠
以上正本證明與原本無異。
如不服本裁定，應於裁定送達後5日內，向本院提出抗告狀。（
應附繕本）
                          書記官  許麗汝
中    華    民    國    97    年    6     月    12    日


司法院資訊處製作；財團法人民間司法改革基金會備份。
